最　高　行　政　法　院　裁　定
　　　　　　　　　　　　　　　　　　 96年度裁字第01692號
抗　告　人　甲○○
上列抗告人因與相對人勞工保險局間勞保事件，對於中華民國95
年11月16日臺北高等行政法院95年度訴字第2059號裁定提起抗告
，本院裁定如下︰
    主  文
抗告駁回。
抗告訴訟費用由抗告人負擔。
    理  由
一、本案抗告人基於以下之客觀事實，在原審法院提起「確認行
    政處分無效」之訴與「金錢給付之訴」。請求確認「相對人
    於91年3月25日所給付之勞工老年勞保退休金之金額無效」
    ，並請求給付差額。
  (一)抗告人係全美食品廠申報參加勞工保險之被保險人，其於民
    國（下同）91年3月6日退職，並向相對人申請老年給付。
  (二)相對人則於91年3月20日核定發給抗告人25個月老年給付，
    金額共計新臺幣（下同）506,875元，並於91年3月25日匯入
    抗告人於臺灣銀行潭子分行之帳戶內。其給付標準則係按抗
    告人退職當月起前3年之平均月投保薪資20,275元計算。
  (三)事後抗告人於95年6月20日具狀向原審法院起訴，但因為其
    訴之聲明不夠明確，原審法院乃於95年8月24日以95年度訴
    字第2059號裁定命抗告人依法於該裁定送達之日起7日內補
    正其「訴之聲明」。
  (四)抗告人因此於95年9月5日再次向原審法院具狀表明其起訴之
    聲明如上。
二、原審法院基於下述理由，以上開函文非行政處分為由，認為
    本件起訴不合法，而駁回抗告人在原審之起訴：
  (一)「確認行政處分無效」之訴部分：
    1.依行政訴訟法第6條第2項之規定，提起確認行政處分無效
      之訴訟，以向原處分機關請求確認其行政處分無效，而遭
      拒絕或擱置為其前置要件。
    2.本案抗告人於起訴前，未向相對人請求確認「相對人核定
      發給其25個月老年給付計506,875元之行政處分」無效，
      因此也無未被允許或經請求後於30日內不為確答之情形。
    3.至於相對人雖曾於94年10月14日作成保給老字第09460661
      300號函答覆抗告人，但基於以下之理由，應認為該答覆
      函不是行政訴訟法第6條第2項所稱之「未被允許」。
      (1)該函之作成，其緣由乃是因為抗告人先前曾於94年9月1
        4日向行政院公平交易委員會提出陳情，行政院公平交
        易委員會因此於94年9月20日去函行政院勞工委員會，
        將上開陳情書轉交行政院勞工委員會處理。行政院勞工
        委員會又於94年9月22日將陳情書轉交相對人處理。
      (2)而相對人於94年10月14日之答覆函中，係就抗告人因資
        遣後另覓新職致投保薪資降低影響老年給付金額之疑義
        所為之說明。
      (3)而抗告人原來向行政院公平交易委員會提出之陳情函，
        其文字內容並無表現出行政訴訟法第6條第2項所稱「向
        原處分機關請求確認其無效」之意思。
  (二)金錢給付之訴部分：
    抗告人提起確認行政處分無效之訴訟既不合法，其請求補足
    差額及差額利息，亦失所附麗，應併予駁回。
  (三)另外針對抗告人在原審提起之「確認行政處分無效」訴訟，
    亦無按訴願程序處理之實益，應予駁回。理由如下：
    1.行政訴訟法第6條第5項固然規定：「應提起撤銷訴訟，誤
      為提起確認行政處分無效之訴訟，其未經訴願程序者，高
      等行政法院應以裁定將該事件移送於訴願管轄機關，並以
      行政法院收受訴狀之時，視為提起訴願。」
    2.但本案縱認抗告人應提起撤銷訴訟而誤為提起確認訴訟，
      惟因相對人就抗告人老年給付之申請案，係於91年3月20
      日核定發給，並於91年3月25日匯入抗告人於臺灣銀行潭
      子分行之帳戶內。距抗告人95年6月20日提起本件確認訴
      訟，已逾提起訴願之30日法定不變期間，且距原處分作成
      及送達亦逾3年。
    3.是以原審法院縱使將本事件移送於訴願管轄機關，抗告人
      之訴亦必因已逾訴願期間而遭駁回（況本件抗告人亦有未
      於法定期間申請審議之問題），是以原審法院自毋庸為無
      益之移送。
三、抗告意旨則謂：
  (一)按工人因資遣而保費被降低，顯然違法。
  (二)抗告人法律知識不足，補正訴狀之事，請法官諒解抗告人曾
    二次至臺中高等行政法院請教應列何人為被告，且抗告人之
    薪資微薄，用於生活外已無閒錢聘僱律師。
  (三)抗告人若知悉本件應先提起訴願，當不至置之不理，抗告人
    至收受臺中高等行政法院之裁定後，始知逾越法定期限，法
    律應給以不知情者補正機會，況抗告人並非故意。法律扶助
    基金會的律師亦告知可先提行政訴訟再請求大法官釋憲。政
    府亦未確切執行勞動相關法規，漠視弱勢的老年勞工等語，
    求為廢棄原裁定。
四、本院按：
    原審法院駁回抗告人本件訴訟，其所持之上述理由，並無錯
    誤。而抗告意旨卻未就「原裁定認其起訴不合法」之法律及
    事實基礎予以指駁，仍然在實體法之層次為爭議。實則只有
    在「訴訟類型已確定」之給定條件下，實體法上之爭議才有
    討論價值。在本案起訴既非合法之情況下，抗告人此等主張
    本院即無庸加以斟酌。另外抗告人以不知法律而未遵守程序
    規定之陳述，亦不得據為本案得進入實體審查門檻之正當理
    由。是以原審法院以抗告人之起訴不合法為由，裁定駁回其
    起訴，於法並無不合，抗告人之抗告理由均非有據，自應予
    以駁回。
五、依行政訴訟法第104條、民事訴訟法第95條、第78條，裁定
    如主文。
中　　華　　民　　國　　96　　年　　7　　 月　　27　　日
                  第二庭審判長法  官　黃  合  文
                              法  官  劉  介  中
                              法  官　吳　明　鴻
                              法  官　鄭　小　康
                              法  官　帥　嘉　寶
以  上  正  本  證  明  與  原  本  無  異
中　　華　　民　　國　　96　　年　　7　　 月　　27　　日
　　　　　　　　　　　　　　　書記官　莊　俊　亨
